【裁判字號】    99,上訴,2449
【裁判日期】    991224
【裁判案由】    違反毒品危害防制條例
【裁判全文】
臺灣高等法院臺中分院刑事判決        99年度上訴字第2449號
上  訴  人
即  被  告  蔡智全
上列上訴人因違反毒品危害防制條例案件，不服臺灣臺中地方法
院99年度訴字第2740號中華民國99年10月19日第一審判決（起訴
案號：臺灣臺中地方法院檢察署99年度毒偵字第2726號），提起
上訴，本院判決如下：
    主  文
上訴駁回。
    理  由
一、按不服地方法院之第一審判決而上訴者，須提出上訴書狀，
    並應敘述具體理由，刑事訴訟法第三百六十一條第一項定有
    明文，此為上訴必備之程式；而所謂「具體理由」，必係依
    據卷內既有訴訟資料或提出新事證，指摘或表明第一審判決
    有何採證認事、用法或量刑等足以影響判決本旨之不當或違
    法，而構成應予撤銷之具體事由，始克當之（例如：依憑證
    據法則具體指出所採證據何以不具證據能力，或依憑卷證資
    料，明確指出所為證據證明力之判斷如何違背經驗、論理法
    則）；倘僅泛言原判決認定事實錯誤、違背法令、量刑失之
    過重或輕縱，而未依上揭意旨指出具體事由，或形式上雖已
    指出具體事由，然該事由縱使屬實，亦不足以認為原判決有
    何不當或違法者（例如：對不具有調查必要性之證據，法院
    未依聲請調查亦未說明理由，或援用證據不當，但除去該證
    據仍應為同一事實之認定），皆難謂係具體理由，俾與第二
    審上訴制度旨在請求第二審法院撤銷、變更第一審不當或違
    法之判決，以實現個案救濟之立法目的相契合，並節制濫行
    上訴（最高法院97年度臺上字第892號刑事判決參照）。次
    原審法院認為上訴不合法律上之程式者，應以裁定駁回之。
    第二審法院認為上訴書狀未敘述理由或上訴有第三百六十二
    條前段之情形者，應以判決駁回之。又分別為刑事訴訟法第
    三百六十二條、第三百六十七條所明定。再第三百六十七條
    之判決，得不經言詞辯論為之。同法第三百七十二條亦定有
    明文。
二、本件原判決以被告蔡智全前於民國91年間，因施用毒品案件
    ，經法院裁定送觀察、勒戒後，認無繼續施用毒品傾向，於
    91年8月23日執行完畢釋放。另因違反懲治盜匪條例案件，
    經法院判處有期徒刑9年確定，於89年3月14日縮刑期滿假釋
    出監、嗣經撤銷假釋執行殘刑3年8月又14日，另再於92年間
    ，因犯偽造文書、違反槍砲彈藥刀械管制條例、搶奪、詐欺
    、竊盜、施用毒品等罪，經法院判處罪刑經確定後，復經減
    刑並定應執行刑有期徒刑11月，另因施用毒品案件經法院判
    處有期徒刑8確定，經合併執行後，於98年10月月27日縮刑
    期滿而執行完畢。詎不知悔改，明知海洛因、甲基安非他命
    各列為毒品危害防制條例第2條第2項第1款、第2款所管制之
    第一級、第二級毒品，竟於觀察勒戒執行完畢後，基於施用
    第一級毒品海洛因及第二級毒品甲基安非他命之犯意，於99
    年4月18日，在桃園縣龍潭鄉○○○街18巷5號居處，將上揭
    海洛因及甲基安非他命一起置於玻璃球內再燃燒產生燻煙吸
    食之方式，同時施用第一級毒品海洛因、第二級毒品甲基安
    非他命一次之犯罪事實，業據被告蔡智全於原審準備程序及
    審理時自白，且有臺灣檢驗科技股份有限公司濫用藥物檢驗
    報告一份附卷可稽，足見被告自白與事實相符，其所犯同時
    施用第一級毒品、第二級毒品之犯行，堪以認定。被告前受
    上揭所示之徒刑之執行完畢，5年以內故意再犯本件有期徒
    刑以上之罪，為累犯，應依法加重其刑。並爰審酌被告前已
    有多次施用毒品紀錄，有臺灣高等法院被告前案紀錄表在卷
    足參，無視於毒品對於自身健康之戕害及國家對於杜絕毒品
    犯罪之禁令，惡性非輕，並考量本件被告施用毒品之動機、
    目的、手段及犯後坦承犯行，尚知悔悟，態度良好等一切情
    狀，量處有期徒刑壹年。已詳述所憑之證據及其認定之理由
    。經形式上觀察，核無不合。
三、上訴人即被告蔡智全（下稱被告）上訴意旨略以：(一)、被告
    施用毒品之犯行應適用刑法第262條規定，而非適用毒品危
    害防制條例第10條規定處斷。(二)、被告於通緝逮捕歸案時，
    執法人員以被告為毒品人口管制為由囑咐被告簽署傳喚到案
    驗尿之單據強制採證，此採集尿液程序合法性自非無疑云云
    。經查：(一)、按毒品危害防制條例為刑法之特別法，依特別
    法優於普通法原則，應優先適用毒品危害防制條例之規定，
    被告主張其施用毒品之犯行應適用刑法第262條規定處斷，
    即屬無據。(二)、被告於警詢時同意警方採集其尿液送檢驗，
    有業經被告親自簽名捺指印之警詢筆錄及尿液採驗同意書各
    一份在卷可稽（99毒偵2833卷第3-5頁、第16頁），且被告
    於原審準備程序及審理程序時，均未爭執警方採集尿液過程
    有何不當或違法之處（原審卷第16-17頁、第19-21頁），被
    告上訴意旨未提出新事證以供調查而空言指摘係遭強制採證
    ，警方採尿程序違法云云，亦難謂為適法。
四、綜上所述，被告上訴意旨泛稱其施用毒品之犯行應適用刑法
    第262條規定處斷，或警方採尿程序違法云云，惟未提出新
    事證以供調查，亦未依據卷內之訴訟資料，指摘原審判決有
    何足以影響判決本旨之不當或違法，而構成應予撤銷之具體
    事由，徒憑己意漫指原審判決不當，尚不足以動搖原審判決
    認定犯罪事實及量刑之基礎，難認係得上訴第二審之具體理
    由。依上揭說明，被告提起之第二審上訴為不合法律上程式
    ，爰不經言詞辯論，判決駁回上訴。
據上論斷，應依刑事訴訟法第三百六十七條前段、三百七十二條
，判決如主文。
中    華    民    國    99    年    12    月    24    日
            刑事第六庭    審判長法  官  李  文  雄
                                法  官  陳  如  玲
                                法  官  蔡 王 金 全
上列正本證明與原本無異。
如不服本判決應於收受送達後十日內向本院提出上訴書狀，其未
敘述上訴理由者，並得於提起上訴後十日內向本院補提理由書 (
均須按他造當事人之人數附繕本)「切勿逕送上級法院」。
                                書記官  金  珍  華
中    華    民    國    99    年    12    月    24    日

司法院資訊處製作；財團法人民間司法改革基金會備份。
